【裁判字號】    90,訴,874
【裁判日期】    900927
【裁判案由】    偽造文書等
【裁判全文】
臺灣高雄地方法院刑事判決                            九十年度訴字第八七四號
    公  訴  人  臺灣高雄地方法院檢察署檢察官
    被      告  乙○○
右列被告因偽造文書等案件，經檢察官提起公訴（九十年度偵字第三七五八號），本
院判決如左：
    主  文
乙○○行使偽造私文書，足以生損害於他人，處有期徒刑肆月，如易科罰金以參佰元
折算壹日。
富邦銀行信用卡卡號0000000000000000號於捌拾玖年拾月貳拾柒日
於雜鞋舖所偽造之荷蘭銀行簽帳單第一聯壹紙沒收之，及第二聯及第三聯上甲○○「
ＣＨＥＮＬＩＪＵ」署押貳枚均沒收。
    事  實
一、乙○○為圖售貨業績以便抽取售出鞋價百分之二之獎金，竟意圖為自己不法之所
    有，利用其任職於高雄市新興區○○○路一００號原宿廣場鞋店（即雜鞋舖）店
    員之機會，於民國八十九年十月二十五日趁甲○○持富邦商業銀行所發行卡號為
    0000000000000000號之信用卡至該鞋店消費新台幣（下同）一
    千六百六十六元之機會，於甲○○在簽帳單署名時，在該簽帳單中另行置放荷蘭
    銀行簽帳單一紙，使該紙簽帳單留下甲○○之字跡，而於八十九年十月二十七日
    在高雄市新興區○○○路一００號原宿廣場鞋店內，乙○○即利用該紙簽帳單臨
    摹甲○○英文署押「ＣＨＥＮＬＩＪＵ」在原宿廣場鞋店荷蘭銀行一式三聯簽帳
    單上（第一聯持卡人存根供自己留存，第二聯商店存根交特約商店留存，第三聯
    收單存根係表示持卡人同意依信用卡使用約定，一經使用或訂購物品，均應按簽
    單所示之全部金額付款予發卡銀行，特約商店得據之向收單銀行表示持卡人消費
    證明之私文書，經收單銀行荷蘭銀行匯整後再向富邦商業銀行請款），以複寫方
    式偽簽「ＣＨＥＮＬＩＪＵ」署押一式三份，並偽填消費金額四千九百元，而將
    商店存根聯及表示真正持卡人消費證明私文書之收單存根聯交由原宿廣場鞋店請
    款而行使之，除足致甲○○因而負有清償信用卡之債務之損害之虞，並足生損害
    於原宿廣場鞋店、富邦商業銀行、荷蘭銀行對於客戶消費管理之正確性，嗣經甲
    ○○收到富邦商業銀行八十九年十月份信用卡消費明細帳單始發覺上情。
二、案經高雄市政府警察局新興分局報告台灣高雄地方法院檢察署檢察官偵查起訴。
    理  由
一、訊據被告乙○○對於右揭事實坦承不諱，核與被害人甲○○指述情節相符，並有
    荷蘭銀行簽帳單影本二紙以及顯示被害人甲○○富邦商業銀行八十九年十月份信
    用卡消費明細表一紙在卷可稽，本件事證明確，被告犯行洵堪認定。
二、按依信用卡交易之過程，係持卡人向特約商店提示信用卡，由持卡人在簽帳單上
    簽名，確認交易之標的及金額，再由特約商店核對該信用卡之有效性及持卡人之
    身分同一性無訛後，特約商店即將該簽帳單送交收單銀行請款轉知發卡機構撥款
    ，故簽帳單具有持卡人與特約商店之交易契約書之性質，並具有持卡人經由收單
    銀行請求發卡機構撥款之請求書或指示文件之性質，非僅具有處理內部事務之傳
    票性質；且在信用卡簽帳單上偽簽姓名及金額，單從形式上觀察，即足以知悉其
    表示已收受特約商店所交付之交易標的物，含有收據之性質，故行為人冒用他人
    名義於信用卡簽帳單上簽名，非僅構成刑法第二百十七條第一項之偽造署押罪，
    應構成刑法第二百十條之偽造私文書罪，行為人在偽造簽帳單之後，持向特約商
    店行使，自屬行使偽造私文書之行為，又被告每售出一雙鞋即可抽取售出鞋價百
    分之二之獎金，被告以偽造之簽帳單偽填售出四千九百元之鞋子，並持之向原宿
    廣場鞋店行使，以獲取獎金，核被告所為，係犯刑法第二百十六條、第二百十條
    之行使偽造私文書罪及同法第三百三十九條第一項之詐欺取財罪。被告於消費簽
    帳單上偽造被害人之署押，為偽造消費簽帳單此私文書之部分行為，而偽造私文
    書後進而行使，其偽造之低度行為應為行使之高度行為所吸收，均不另論罪。其
    所犯行使偽造私文書罪及詐欺取財罪上開二罪間有方法結果之牽連關係，應從一
    較重之行使偽造私文書罪處斷。爰審酌被告為圖貪得代價，冒用他人名義消費，
    再藉以取得金錢供己花用，足使他人因而受有損害，侵害他人之財產權，然念其
    犯後坦承犯行，尚見有所悔意，犯後態度堪稱良好及所得財物非鉅等一切情狀，
    量處如主文所示之刑，並諭知易科罰金折算標準。
三、被告偽造之簽帳單第一聯為被告所有，且係供其犯罪所用，前開簽帳單第一聯部
    分雖未扣案，然並無證據證明已滅失，應依刑法第三十八條第一項第二款宣告沒
    收；另簽帳單第二聯及第三聯，均經被告提出交與原宿廣場鞋店送交收單銀行請
    款，已非被告所有，毋庸宣告沒收，惟其上偽造「ＣＨＥＮ ＬＩ ＪＵ」署押各
    一枚，不問屬於犯人與否，均應依刑法第二百十九條規定宣告沒收。
四、中華民國刑法第四十一條業經立法院於九十年一月四日修正，總統於同月十日公
    布，自該月十二日起施行，被告行為後刑法第四十一條修正為：「犯最重本刑為
    五年以下有期徒刑以下之刑之罪，而受六月以下有期徒刑或拘役之宣告，因身體
    、教育、職業或家庭之關係，執行顯有困難者，得以一元以上三元以下折算一日
    ，易科罰金。但確因不執行所宣告之刑，難收矯正之效，或難以維持法秩序者，
    不在此限。併合處罰之數罪，均有前項情形，其應執行之刑逾於六月者，亦同」
    ，與修正前之刑法第四十一條相較，顯以修正後之規定對被告較為有利，爰依同
    法第二條第一項前段適用裁判時法律，就被告上開宣告刑，依新修正之刑法第四
    十一條第一項規定諭知易科罰金折算標準，附此敘明。
據上論斷，應依刑事訴訟法第二百九十九條第一項前段，刑法第二百十條、第二百十
六條、第二百十九條、第三百三十九條第一項、第五十五條、第三十八條第一項第二
款、第二條第一項前段、第四十一條第一項，罰金罰鍰提高標準條例第一項前段、第
二款，判決如主文。
中      華      民      國    九十      年     九       月    二十七    日
                              台灣高雄地方法院刑事第二庭
                                  法  官    廖  建  瑜
右正本證明與原本無異。
如不服本判決，應於判決送達後十日內，向本院提出上訴狀。
                                 書記官     歐  文  政
中    華    民    國      九十      年      十      月      三      日
【附錄本案論罪科刑法條】
刑法第二百十條：
偽造、變造私文書，足以生損害於公眾或他人者，處五年以下有期徒刑。
刑法第二百十六條：
行使第二百十條至第二百十五條之文書者，依偽造、變造文書或登載不實事項或使登
載不實事項之規定處斷。
刑法第三百三十九條：
意圖為自己或第三人不法之所有，以詐術使人將本人或第三人之物交付者，處五年以
下有期徒刑、拘役或科或併科一千元以下罰金。
以前項方法得財產上不法之利益或使第三人得之者亦同。
前二項之未遂犯罰之。


司法院資訊處製作；財團法人民間司法改革基金會備份。
